【裁判字號】    92,重訴,45
【裁判日期】    921031
【裁判案由】    分割共有物
【裁判全文】
臺灣屏東地方法院民事判決     九十二年度重訴字第四五號
    原      告  丙○○
    訴訟代理人  鍾治漢律師
    被      告  甲○○
    訴訟代理人  丁○○
    被      告  乙○○
    訴訟代理人  林錦芬律師
右當事人間請求分割共有物事件，本院於民國九十二年十月二十一日言詞辯論終結，
判決如左：
    主      文
兩造共有坐落屏東縣恆春鎮○○○段二○七之二七地號、地目旱、面積八百八十九平
方公尺土地，及坐落同段二○七之六二地號、地目旱、面積七百六十九平方公尺土地
，依下列方法分割：如附圖所示方案二編號（二○七之二七）部分面積八百二十九平
方公尺土地分歸原告丙○○所有；如附圖所示方案二編號（二○七之六二）部分面積
八百二十九平方公尺土地分歸被告甲○○及乙○○，按其應有部分被告甲○○及乙○○各二分之一保持共有。
訴訟費用由被告甲○○及乙○○各負擔四分之一，餘由原告丙○○負擔。
     事      實
甲、原告方面：
一、聲明：兩造共有如主文第一項所示土地准予裁判分割。
二、陳述：
    坐落屏東縣恆春鎮○○○段二○七之二七地號、地目旱、面積八百八十九平方公
    尺土地，及坐落同段二○七之六二地號、地目旱、面積七百六十九平方公尺土地
    等二筆土地（下稱系爭土地），為兩造所共有，兩造就系爭二筆土地之所有權應
    有部分均為原告二分之一，被告甲○○及乙○○各四分之一。茲因兩造無法就系
    爭土地之分割方法達成協議，系爭土地亦無不能分割之情形，亦無不得分割之約
    定，爰依法訴請分割系爭土地，且系爭土地相鄰，其地目均為旱，其使用分區均
    為國家公園區，其用地別均為商店區，其共有人及應有部分均相同，乃請求合併
    分割之。
三、證據：提出土地登記謄本二件、地籍圖謄本一件、用地證明書影本一件、照片五
    件為證，並聲請履勘現場及地政機關測量。
乙、被告方面：
一、陳述：
    同意系爭二筆土地合併分割，被告甲○○及乙○○願就分得土地按其原應部分比
    例繼續保持共有。查系爭二○七之六二地號土地之北側面臨海濱巷，而被告乙○○所有坐落同段二○七之二五、二○七之五八地號土地及其上建物，係位在系爭
    二○七之六二地號土地之北側，其西側亦面臨海濱巷，是將系爭二○七之六二地
    號土地分歸被告所有，與被告所有前開土地及建物合併使用。
二、證據：提出土地所有權狀影本二件、建築改良物所有權狀影本一件、地籍圖謄本
    一件為證。
    理      由
一、經查，坐落屏東縣恆春鎮○○○段二○七之二七地號、地目旱、面積八百八十九
    平方公尺土地，及坐落同段二○七之六二地號、地目旱、面積七百六十九平方公
    尺土地等二筆土地，為兩造所共有，兩造就系爭二筆土地之所有權應有部分均為
    原告二分之一，被告甲○○及乙○○各四分之一，而系爭土地並無依物之使用方
    法不能分割之情形，亦無不得分割之約定，惟兩造就分割方法無從達成協議之事
    實，業據原告提出與所述相符土地登記謄本及地籍圖謄本為證，堪信為實在。從
    而，原告訴請裁判分割系爭土地，於法即無不合，應予准許。
二、復查，系爭二筆土地之南側均面臨寬約十公尺之大灣路，系爭二○七之六二地號
    土地之北側面臨寬約三．六公尺之海濱巷，且系爭土地上並無任何建物而現作停
    車場使用等情，業據原告提出照片為證，並經本院至現場勘驗明確，及囑託屏東
    縣恆春地政事務所派員實施測量，有勘驗筆錄及土地複丈成果圖在卷可稽。而被
    告辯稱：被告乙○○所有坐落同段二○七之二五、二○七之五八地號土地及其上
    建物，係位在系爭二○七之六二地號土地之北方，其西側面臨海濱巷等情，業據
    被告提出與所辯相符之土地所有權狀、建築改良物所有權狀及地籍圖謄本為證，
    並為原告所不爭執，尚堪信為真實。是就系爭土地之分割方法，本院審酌：(一)原
    告主張系爭二筆土地相鄰，其地目、共有人及應有部分均相同，請求合併分割等
    情，被告亦表示同意，且慮及系爭土地之整體使用價值，及避免兩造所分得土地
    過於細碎而無法為適宜使用等情，原告之前開主張，尚為可取。又被告二人表示
    願就分得土地按其原應部分比例繼續保持共有，渠等此等意見自應予尊重。(二)爰
    將如附圖所示方案二編號（二○七之二七）部分面積八百二十九平方公尺土地分
    歸原告丙○○所有；如附圖所示方案二編號（二○七之六二）部分面積八百二十
    九平方公尺土地分歸被告甲○○及乙○○，按其應有部分被告甲○○及乙○○各
    二分之一保持共有。(三)至原告所提分割方案，其分割線並非直線，而如附圖所示
    方案二之分割線係直線，乃為求地形方整，以利土地使用，併此敘明。
據上論結，本件原告之訴為有理由，並依民事訴訟法第七十八條、第八十五條第一項
但書、第八十條之一，判決如主文。
中      華      民      國    九十二    年      十      月    三十一    日
                                    臺灣屏東地方法院民事第二庭
~B法      官  賴秀雯
右為正本係照原本作成。
如不服本判決，應於送達後廿日內，向本院提出上訴狀。
~B法院書記官  蔡進吉
中      華      民      國    九十二    年      十      月    三十一     日


司法院資訊處製作；財團法人民間司法改革基金會備份。
